臺灣高等法院民事裁定
110年度抗字第1108號
抗  告  人  周秀珍  



上列抗告人與相對人王俊森(原名王椲達)間聲請返還擔保金事件
，抗告人對於中華民國110年8月5日臺灣基隆地方法院裁定（110
年度事聲字第12號），提起抗告，本院裁定如下：
    主  文
抗告駁回。
抗告費用由抗告人負擔。
    理  由
一、按訴訟終結後，供擔保人證明已定20日以上之期間，催告受
    擔保利益人行使權利而未行使者，法院應依供擔保人之聲請
    ，以裁定命返還其提存物。此項規定，於其他依法令供訴訟
    上之擔保者，準用之，民事訴訟法第104條第1項第3款、第1
    06條分別定有明文。在假扣押債權人已聲請假扣押執行，並
    已提起本案訴訟之情形下，債權人依上開規定聲請裁定返還
    提存物時，必待本案訴訟已終結，並已撤銷假扣押裁定及撤
    回假扣押執行，始與所謂「訴訟終結」相當（最高法院96年
    度台抗字第753號裁定意旨參照）。是倘執行法院已依假扣
    押裁定實施假扣押之執行，縱已撤銷假扣押裁定，然在供擔
    保人撤回假扣押之執行前，受擔保利益人所受損害仍可能繼
    續發生，損害額既未確定，自無從強令其行使權利，必待供
    擔保人已撤回假扣押之執行，始得謂訴訟終結。又我國採禁
    止雙重查封之立法例，乃於強制執行法第33條規定，對於已
    開始實施強制執行之債務人財產，他債權人再聲請強制執行
    者，已實施執行行為之效力，於為聲請時及於該他債權人，
    應合併其執行程序，並依前二條之規定辦理。前後各債權人
    之執行程序既經合併，其先執行程序之查封效力，對於後事
    件之執行債權人繼續存在，可引為後執行事件之查封效力，
    即後執行事件於該他債權人聲請時，亦發生潛在之查封效力
    而合併於先執行程序。然先執行程序之查封效力仍然存在，
    須待先執行程序撤回或撤銷後，後執行程序潛在之查封效力
    始溯及顯現，如該查封須為登記者，執行法院即應通知登記
    機關變更執行債權人，同時接續原來之查封。是供擔保人持
    假扣押裁定聲請強制執行後，縱有其他執行債權人聲請而合
    併執行，供擔保人仍須撤回原先之假扣押執行，始與「訴訟
    終結」之要件相符。　　
二、查本件抗告人聲請原法院對相對人之財產為假扣押，經原法
    院106年度司裁字第217號准許（下稱系爭假扣押裁定），抗
    告人供擔保新臺幣33萬元後（案列107年度存字第2號，下稱
    系爭提存物），聲請原法院對相對人之財產為假扣押執行（
    案列107年度司執全字第1號，下稱系爭假扣押執行）。嗣抗
    告人就所保全之本案請求對相對人提起訴訟敗訴確定，抗告
    人聲請撤銷系爭假扣押裁定，經原法院109年度司裁全聲字
    第7號准許（下稱系爭撤銷假扣押裁定）。抗告人主張伊於1
    10年1月7日通知相對人行使權利，相對人未為何主張等情，
    固有系爭假扣押裁定、提存書、系爭假扣押執行命令、催告
    函、掛號郵件回執、系爭撤銷假扣押裁定、確定證明書可稽
    （見司聲卷13至21頁、事聲卷23至27頁）。系爭假扣押裁定
    雖經撤銷，惟抗告人迄未撤回系爭假扣押執行，亦即相對人
    之財產仍經系爭假扣押執行程序為查封，嗣有其他債權人持
    終局執行名義聲請強制執行，因我國禁止雙重查封，原法院
    乃調卷合併執行，迄未啟封（見事聲卷28頁之原法院民事執
    行處函、本院卷29頁之公務電話紀錄）。可見系爭假扣押執
    行之查封效力迄仍存在，相對人因系爭假扣押執行所受損害
    尚未確定，須待抗告人撤回系爭假扣押執行後，原法院變更
    執行債權人為後執行程序之債權人，同時接續原來之查封，
    抗告人始脫離假扣押執行債權人之地位，而符合上開條文所
    定「訴訟終結」之要件。系爭假扣押執行既未撤回，依上說
    明，抗告人聲請返還系爭提存物，於法未合。原裁定維持民
    事執行處之處分，駁回抗告人之聲明異議，並無不合。抗告
    意旨以：系爭假扣押裁定既經撤銷，系爭假扣押執行之查封
    已轉換為終局執行之查封，系爭假扣押執行之查封效力不存
    在，相對人已能確定有無損害，自得請求返還系爭提存物云
    云，洵無可取。是抗告人據以指摘原裁定不當，求予廢棄，
    為無理由，應駁回其抗告。　
三、據上論結，本件抗告為無理由，爰裁定如主文。
中　　華　　民　　國　　110 　年　　12　　月　　6 　　日
                  民事第七庭
                      審判長法  官  李昆霖
                            法  官  蔡惠琪
                            法  官  譚德周
正本係照原本作成。
本裁定除以適用法規顯有錯誤為理由外，不得再抗告。如提起再
抗告，應於收受送達後10日內委任律師為代理人向本院提出再抗
告狀。並繳納再抗告費新臺幣１千元。
中　　華　　民　　國　　110 　年　　12　　月　　6 　　日

                            書記官  張郁琳